【裁判字號】    96,抗,2018
【裁判日期】    970227
【裁判案由】    限期起訴
【裁判全文】
臺灣高等法院民事裁定                  96年度抗字第2018號
抗 告 人  乙○○
上列抗告人因與相對人甲○○○間限期起訴事件，對於中華民國
96年8月31日臺灣臺北地方法院96年度全聲字第741號所為裁定提
起抗告，本院裁定如下：
    主  文
抗告駁回。
抗告程序費用由抗告人負擔。
    理  由
一、按債權人就金錢請求或得易為金錢請求之請求，欲保全強制
    執行者，得聲請假扣押。本案尚未繫屬者，命假扣押之法院
    應依債務人聲請，命債權人於一定期間內起訴，民事訴訟法
    第522條第1項、第529條第1項定有明文。又所謂之「起訴」
    係指債權人欲實現保全程序中所主張之債權而提起之本案訴
    訟而言。債權人起訴請求給付之原因事實，須與其於聲請假
    扣押時所表明請求之原因事實相同，始得認其已就所欲保全
    之債權提起本案訴訟（最高法院90年度台抗字第141號裁定
    參照）。
二、本件抗告人於原法院聲請意旨略以：相對人向原法院聲請對
    抗告人財產在新臺幣（下同）600萬元之範圍內假扣押，經
    原法院以96年度裁全字第6635號受理在案（以下稱假扣押裁
    定），惟該項債務尚有其他爭議，為此爰依民事訴訟法第52
    9條規定，聲請裁定命相對人限期起訴等語。經查，相對人
    於95年5月18日以第三人柏林買受如本案起訴狀附表編號1、
    2所示之不動產，並未給付買賣價金，而附表編號2、3 所示
    不動產，第三人柏林未經相對人之委任，擅將上開不動產登
    記於自己名下。第三人柏林嗣與其妻即抗告人通謀訂立離婚
    協議書，及通謀為剩餘財產差額分配與所有權移轉登記行為
    ，第三人柏林及抗告人之上開行為造成相對人受有數千萬元
    之損害，依不當得利、侵權行為及債務不履行損害賠償之法
    律關係，對於相對人應負損害賠償責任，乃聲請假扣押裁定
    ，原法院准相對人以200萬元為債務人（即本件抗告人、第
    三人柏林）供擔保後，得對於債務人之財產在600萬元之範
    圍內為假扣押等情，業經本院調取原法院96年度裁全字第
    6635號保全程序卷宗核閱無誤。相對人嗣於95年12月20日以
    上開原因、事實，起訴請求：(1)第三人柏林應將如本案起訴
    狀附表所示之不動產所有權移轉登記與相對人。(2)第三人柏
    林應給付1,000萬元予相對人，自訴狀繕本送達翌日起至清
    償日止，按週年利率5%計算之利息。相對人復於96年5月11
    日追加抗告人為被告，先位聲明請求抗告人與第三人柏林間
    就民事呈報追加被告書狀附表一所示不動產所為之所有權移
    轉登記，應予塗銷；備位聲明則請求(1)撤銷抗告人與柏林間
    就該書狀附表一所示之不動產於96年1月15日所為剩餘財產
    差額分配行為及所有權移轉登記物權行為。(2)抗告人與柏林
    間在第一項範圍內之所有權移轉登記應予塗銷，並回復為柏
    林之登記名義。相對人又於96年12月20日提出民事綜合辯論
    意旨(五)暨聲請調查證據狀，於先位聲明請求抗告人就坐落如
    該書狀附表一所示之不動產以剩餘財產差額分配為原因所為
    之所有權移轉登記應予塗銷，如不能塗銷時，抗告人應給付
    相對人23,569,600元等情，業據本院調閱原法院96年度重訴
    字第542號所有權移轉登記等事件卷宗影本無誤，有原法院
    97年2月13日北院隆民辛96年度重訴字第542號函暨檢附書狀
    影本附卷可稽。再者，所謂得易為金錢請求之請求，係指其
    請求本非金錢請求，但得以金錢請求代之者而言，觀諸相對
    人於本案請求之原因、事實暨聲明，堪認與其在聲請假扣押
    裁定時所表明請求之原因、事實相同。抗告意旨雖以相對人
    於本案追加抗告人為被告並不合法，且相對人對抗告人請求
    之先位聲明、備位聲明，無一為金錢請求或得易為金錢請求
    之請求等語指摘原裁定不當，惟查，相對人於本案所為訴之
    追加是否合法，乃本案繫屬法院之審究範圍，於本案繫屬法
    院未為准否之裁定前，本院無權審究相對人於本案追加抗告
    人為被告及其所為訴之追加、變更合法與否。又相對人已於
    96年12月20日本案訴訟程序中提出之綜合辯論意旨(五)暨聲請
    調查證據狀補充其先位聲明：「... 如不能塗銷時，被告乙
    ○○（按即本件相對人）應給付原告新台幣二千三百五十六
    萬九千六百元正」，是應認為相對人於本案已提出得易為金
    錢請求之請求。準此，相對人已就假扣押所欲保全之債權提
    起本案訴訟，依首開說明，自無再命相對人限期起訴之必要
    。綜上所述，原法院駁回抗告人之聲請，核無不合。抗告人
    據上開抗告意旨以指摘原裁定不當，聲明廢棄，非有理由。
三、據上論結，本件抗告為無理由，爰裁定如主文。
中    華    民    國    97    年    2     月    27    日
                    民事第十一庭
                        審判長法  官  鄭雅萍
                              法  官  蘇芹英
                              法  官  徐福晉
正本係照原本作成。
本裁定除以適用法規顯有錯誤為理由，並經本院許可外，不得再
抗告。如提起再抗告，應於收受後10日內委任律師為訴訟代理人
向本院提出再抗告狀。並繳納再抗告費新台幣１千元。
中    華    民    國    97    年    2     月    29    日
                              書記官  黃瑞芬


司法院資訊處製作；財團法人民間司法改革基金會備份。
